【裁判字號】    99,上易,123
【裁判日期】    990209
【裁判案由】    詐欺
【裁判全文】
臺灣高等法院高雄分院刑事判決         99年度上易字第123號
上  訴  人  臺灣高雄地方法院檢察署檢察官
被      告  丁○○○
被      告  戊○○
上列上訴人因被告等詐欺案件，不服臺灣高雄地方法院98年度易
字第271 號中華民國98年12月25日第一審判決（起訴案號：臺灣
高雄地方法院檢察署97年度偵字第22386 號），提起上訴，本院
判決如下：
     主  文
上訴駁回。
     理  由
一、按不服地方法院之第一審判決而上訴者，應向管轄第二審之
    高等法院為之。上訴書狀應敘述具體理由。上訴書狀未敘述
    上訴理由者，應於上訴期間屆滿後20日內補提理由書於原審
    法院，逾期未補提者，原審法院應定期間先命補正。第二審
    法院認為上訴書狀未敘述理由或上訴有第362 條前段之情形
    者，應以判決駁回之。但其情形可以補正而未經原審法院命
    其補正者，審判長應定期間先命補正。刑事訴訟法第361 條
    、第367 條，分別定有明文。所謂不服第一審判決之具體理
    由，必係依據卷內既有訴訟資料或提出新事證，指摘或表明
    第一審判決有何採證認事、用法或量刑等足以影響判決本旨
    之不當或違法，而構成應予撤銷之具體事由，始克當之（例
    如：依憑證據法則具體指出所採證據何以不具證據能力，或
    依憑卷證資料，明確指出所為證據證明力之判斷如何違背經
    驗、論理法則）；倘僅泛言原判決認定事實錯誤、違背法令
    、量刑失之過重或輕縱，而未依上揭意旨指出具體事由，或
    形式上雖已指出具體事由，然該事由縱使屬實，亦不足以認
    為原判決有何不當或違法者（例如：對不具有調查必要性之
    證據，法院未依聲請調查亦未說明理由，或援用證據不當，
    但除去該證據仍應為同一事實之認定），皆難謂係具體理由
    ，俾與第二審上訴制度旨在請求第二審法院撤銷、變更第一
    審不當或違法之判決，以實現個案救濟之立法目的相契合，
    並節制濫行上訴（最高法院97年度臺上字第892 號判決參照
    ）。是以上訴人之上訴書狀或補提之上訴理由書，雖有敘述
    上訴理由，惟並未具體敘述第一審判決有上述違法、不當情
    形，即與未敘述具體理由無異，其所為上訴，即不符合上訴
    之法定要件。
二、本件原判決以被告丁○○○、戊○○所犯詐欺取財罪等3 罪
    之罪證明確，分別量處有期徒刑1 年、8 月、6 月，各依法
    減為有期徒刑6 月、4 月、3 月，並各定應執行刑為有期徒
    刑1 年，並諭知如易科罰金以銀元300 元即新臺幣900 元折
    算1 日，已詳敘所憑之證據與認定之理由。所為論敘，經核
    並無違背經驗法則或論理法則，量刑亦屬允當。檢察官依告
    訴人請求提起上訴，略以：「被告就告訴人等5 人部分有19
    個活會，計有新臺幣（下同）700 萬元以上之詐騙所得，致
    告訴人一生積蓄付諸流水，嗣後又惡意脫產並避不見面，毫
    無悔意，原審僅判處應執行刑有期徒刑1 年，過於輕縱，無
    法達懲戒效尤」云云。惟查：被告丁○○○與戊○○於93年
    6 月20日，由戊○○出名擔任會首，丁○○○出面招組，邀
    集寅○○、壬○○、甲○○、乙○○、庚○○○等人參加，
    每月每會1 萬元之民間互助會，會員連同會首共67人次，採
    內標制，標金最底為1,000 元，會期自93年6 月20日起至97
    年8 月5 日止，約定每月20日中午12時在高雄市○○○路21
    33巷46弄40之1 號開標，每年2 月、5 月、8 月、11月之5
    日各增加開標1 次。詎丁○○○與戊○○竟共同為自己不法
    所有之意圖，利用會員間彼此互不相識或未親自到場標會之
    機會，先後於95年1 月20日、同年4 月20日，偽稱該期由己
    ○○以標金2,300 元、2,100 元得標，致使活會會員陷於錯
    誤，而每人各先後交付丁○○○及戊○○會款，各7,700 元
    （未得標活會41會，合計共315,700 元）及7,900 元（未得
    標活會37會，合計共292,300 元）。又於95年8 月5 日，偽
    稱該期係由辛○○以標金1,900 元得標，致使活會會員陷於
    錯誤，而每人各交付丁○○○及戊○○會款8,100 元（未得
    標活會32會，合計共259,200 元）。再於96年4 月20日，偽
    稱該期係由丙○○以標金1,600 元得標，致使活會會員陷於
    錯誤，而每人各交付丁○○○及戊○○會款8,400 元等情（
    未得標活會21會，合計共176,400 元），業據原審依被告丁
    ○○○之供述、證人寅○○、庚○○○、李美惠、壬○○、
    葉乙○○、丑○○、子○○、癸○、辛○○、莊瓊美、張淑
    美等人於偵查中或原審審理中之證述，及會單影本、97年11
    月13日簽訂之協議書、被告丁○○○所寫1 至49會各會員得
    標順序、投標金額及取得會款明細表等證據資料，認被告等
    2 人上揭詐欺取財犯行之事證明確，而予論處；並已審酌被
    告2 人因遭倒會財務狀況惡化，竟利用會員彼此間互不熟識
    ，完全信任會首之機會，冒用活會會員名義標取4 次訛詐會
    款，被告丁○○○已和盤托出犯案實情，惟除遭冒用名義會
    員已達成賠償之協議外，尚未與其他被害活會會員成立和解
    或賠償損害，或取得諒解，各次詐騙金額之多寡及檢察官求
    處被告2 人各有期徒刑2 年略嫌過重等一切情狀，而於法定
    刑度內分別量上揭之刑，並定應執行刑及諭知易科罰金之折
    算標準。而被告犯後未與全部被害人達成民事和解一節，已
    為原審所審酌之事項；而本件被告等詐騙金額僅為1,043,60
    0 元，亦據原審以當期每一活會會員應繳納之會款乘以當期
    活會會員（包括被冒標會員）之人數計算無訛，上訴意旨所
    稱被告等之責騙所得達700 萬元以上云云，純屬告訴人之說
    詞，無足憑信。是檢察官上揭上訴理由，顯非依據卷內既有
    訴訟資料或提出新事證表明原審判決有何不當或違法之具體
    事由。是原審判決並無不當或違法，應認檢察官提起上訴未
    依據卷內證據資料敘述具體理由之違背法律上程式。
三、綜上所述，檢察官之上訴理由，不能認係依據卷內訴訟資料
    指摘或表明原審判決有何採證、認事、用法或量刑等足以影
    響判決本旨之不當或違法，而構成應予撤銷之具體事由，其
    僅循告訴人請求提起上訴，請求從重量刑，難謂適法之上訴
    理由。揆諸上揭規定，本件上訴人之上訴屬違背法律上之程
    式，應依法予以駁回，爰不經言詞辯論逕行判決。
據上論斷，應依刑事訴訟法第367 條前段、第372 條，判決如主
文。
中    華    民    國    99    年    2     月    9     日
                  刑事第十庭    審判長法  官  陳中和
                                      法  官  李政庭
                                      法  官  林水城
以上正本證明與原本無異。
本判決不得上訴。
中    華    民    國    99    年    2     月    9     日
                                      書記官  蔡佳君

司法院資訊處製作；財團法人民間司法改革基金會備份。
